【裁判字號】    97,毒抗,438
【裁判日期】    970909
【裁判案由】    毒品危害防制條例
【裁判全文】
臺灣高等法院刑事裁定                 97年度毒抗字第438號
抗  告  人
即  被  告   甲○○
上列抗告人因違反毒品危害防制條例案件，不服臺灣桃園地方法
院中華民國97年8月20日裁定（97年度毒聲字第991號），提起抗
告，本院裁定如下：
    主  文
抗告駁回。
    理  由
一、按施用毒品者，於裁定送觀察、勒戒後，有繼續施用毒品之
    傾向者，由法院裁定令入戒治處所施以強制戒治，其期間為
    6個月以上，至無繼續強制戒治之必要為止，但最長不得逾1
    年，毒品危害防制條例第20條第2項定有明文。
二、原裁定意旨略以：抗告人即被告甲○○因施用第二級毒品，
    經依臺灣桃園地方法院97年度毒聲字第373號裁定令入臺灣
    桃園看守所附設勒戒處所觀察、勒戒後，認有繼續施用毒品
    之傾向，有該所於民國（下同）97年7月16日出具之「有無
    繼續施用毒品傾向評估標準紀錄表」及「有無繼續施用毒品
    傾向證明書」各1紙在卷可稽。爰依毒品危害防制條例第20
    條第2項規定，裁定令入戒治處所施以強制戒治等語。
三、抗告意旨略以：抗告人係因家庭經濟重擔皆落己身以致於壓
    力過大而施用毒品，於勒戒期間已深感悔悟，自行申請轉入
    戒煙房並接受義工之輔導，每日靜坐聆聽佛經洗滌心靈。且
    父母年事已高需要照顧，家中經濟重擔亦須由己承擔，請求
    撤銷該強制戒治之裁定云云。
四、經查：
  (一)有無繼續施用毒品傾向之評估標準，並非完全以受勒戒人勒
    戒後之結果為準，勒戒前之各種情況，仍應作為評估之依據
    。而依勒戒處所評分說明手冊規定，係以人格特質、臨床徵
    候及行為表現3 項合併計算分數：(一)、分數一百分至七十一
    分，判定為有繼續施用毒品傾向。(二)、五十分至零分判定為
    無繼續施用毒品傾向。(三)、七十分至五十一分間判定有繼續
    施用毒品傾向之原則為有下列各項之一者：1.缺乏病識感或
    戒治動機者。2.第一級毒品使用者。3.有煙毒前科者。4.有
    礙家庭、社會和諧與安寧者。若無以上各項之一，惟判定者
    認為個案「有繼續施用毒品傾向」者，應在「有無繼續施用
    毒品傾向證明書」詳細說明欄內載明，並於綜合判斷項下勾
    選「有繼續施用毒品傾向」。(四)、分數為五十分以下，原本
    應列為「無繼續施用毒品傾向」，但綜合評分者根據臨床實
    務，有具體事證，認為個案「有繼續施用毒品傾向」者，以
    綜合評分者所評估為準，惟須在「有無繼續施用毒品傾向證
    明書」詳細說明欄載明具體事證。而其中之人格特質係依：
    (1)有無毒品犯罪前科、(2)其他犯罪紀錄（竊盜、違反槍砲彈
    藥刀械管制條例、賭博、妨害自由、恐嚇、擄人勒贖、傷害
    、殺人、公共危險、搶奪、強盜、海盜、盜匪罪）；臨床徵
    候係依尿液檢驗戒斷症狀有無多種藥物使用、有無注射使用
    、使用期間；行為表現係依有無情緒低落、喧嘩等、社會功
    能是否良好、支持系統等；作為判斷分數之依據。判定者判
    定人格特質、臨床徵候及行為表現合計三項分數，固係供為
    判定者判定「有無繼續施用毒品傾向」之審酌標準，但非唯
    一標準。綜合評分者，應根據臨床實務，有具體事證，認為
    個案「有繼續施用毒品傾向」者，以綜合評分者所評估為準
    。有「有無繼續施用毒品傾向」評估標準、評分說明手冊可
    稽。
  (二)本件抗告人經臺灣桃園看守所附設之勒戒處所評分結果，人
    格特質得50分、臨床徵候得35分、環境相關因素得2分，合
    計87分，綜合判斷為「有繼續施用毒品傾向」，有台灣桃園
    看守所出具之「有無繼續施用毒品傾向證明書」在卷可稽（
    97年度毒偵字第5549號第47頁）。則該勒戒處所綜合評分者
    依個案之臨床實務及具體事證，判定抗告人為「有繼續施用
    毒品傾向」，依上開說明，尚無不合。
  (三)至抗告意旨另稱其於勒戒期間已深感悔悟以及家庭因素而請
    求撤銷該強制戒治云云，核與本件應否施以強制戒治之判斷
    無關，本院自毋庸予以審酌。
五、綜上所述，原審以抗告人經觀察、勒戒後，認有繼續施用毒
    品之傾向，裁定令入戒治處所強制戒治，其期間為6個月以
    上，至無繼續強制戒治之必要為止，但最長不得逾1 年，經
    核其認事用法並無不合，本件抗告為無理由，應予駁回。
六、據上論斷，應依刑事訴訟法第412條，裁定如主文。
中    華    民    國    97    年    9     月    9     日
                  刑事第二十二庭審判長法  官  何菁莪
                                      法  官  洪于智
                                      法  官  江振義
以上正本證明與原本無異。
不得再抗告。
                                      書記官  陳媛容
中    華    民    國    97    年    9     月    9     日


司法院資訊處製作；財團法人民間司法改革基金會備份。
